臺灣嘉義地方法院民事裁定
111年度輔宣字第48號
聲  請  人  劉慧珍  

相  對  人  劉興德  

上列聲請人聲請對相對人為輔助宣告事件，本院裁定如下：
    主    文
宣告劉興德（男，民國○○○年○月○○○日生，身分證統一編號：Ｚ○○
○○○○○○○號）為受輔助宣告之人。
選定劉慧珍（女，民國○○○年○月○日生，身分證統一編號：Ｚ○○○○
○○○○○號）為受輔助宣告之人劉興德之輔助人。
聲請程序費用由受輔助宣告之人劉興德負擔。
    理    由
一、聲請意旨略以：聲請人為相對人之次女，相對人於民國111
    年9月2日因失智症之故，其為意思表示或受意思表示，或辨
    識其意思表示效果之能力顯有不足，為此聲請對相對人為輔
    助之宣告，另選任聲請人為相對人之輔助人。
二、按對於因精神障礙或其他心智缺陷，致其為意思表示或受意
    思表示，或辨識其意思表示效果之能力，顯有不足者，法院
    得因本人、配偶、四親等內之親屬、最近一年有同居事實之
    其他親屬、檢察官、主管機關或社會福利機構之聲請，為輔
    助之宣告。受輔助宣告之人，應置輔助人；法院為輔助之宣
    告時，應依職權就配偶、四親等內之親屬、最近一年有同居
    事實之其他親屬、主管機關、社會福利機構或其他適當之人
    選定一人或數人為輔助人。法院選定輔助人時，應依受輔助
    宣告之人之最佳利益，優先考量受輔助宣告之人之意見，審
    酌一切情狀，並注意下列事項：受輔助宣告之人之身心狀態
    與生活及財產狀況、受輔助宣告之人與其配偶、子女或其他
    共同生活之人間之情感狀況、輔助人之職業、經歷、意見及
    其與受輔助宣告之人之利害關係。民法第15條之1、第1113
    條之1第1項、第2項準用第1111條及第1111條之1分別定有明
    文。
三、經查，聲請人所主張之事實，業據其提出親屬系統表、戶籍
    謄本、嘉義基督教醫院診斷證明書影本等件為證（本院卷第
    11至17頁）。而本院於民國111年10月31日會同鑑定人即戴
    德森醫療財團法人嘉義基督教醫院趙星豪醫師就相對人之現
    況為鑑定，相對人有言語表達，能簡單回覆所詢問之問題，
    而鑑定人就相對人之精神狀況為鑑定後，鑑定結果認：相對
    人因硬腦膜下腔出血導致失智症狀，並影響其言語理解表達
    與日常生活功能，經失智評估，為輕度至中度失智，在鑑定
    時，相對人意識清醒，對於問話仍可回答，但記憶力、計算
    能力與判斷力已明顯較一般人為弱，相對人因其他心智缺陷
    ，致其為意思表示或受意思表示，或辨識其意思表示效果之
    能力顯有不足，有本院111年10月31日勘驗筆錄、精神鑑定
    報告在卷可稽（本院卷第37至41頁）。本院審酌上開勘驗結
    果及鑑定意見，認相對人因失智症，致其理解及判斷力明顯
    較一般人為弱，複雜社會事務需他人大量監督協助，足認相
    對人已達因精神障礙，致其為意思表示或受意思表示、或辨
    識意思表示效果之能力顯有不足之程度，故聲請人聲請對相
    對人為輔助之宣告，為有理由，應予准許。
四、本件相對人既經宣告為受輔助宣告之人，本院自應為其選定
    輔助人。查相對人與配偶劉陳文繡育有長子劉冠清、次子劉
    建麟、長女釋自遵、次女即聲請人、三女劉毓暄，聲請人為
    相對人之次女，有意願擔任相對人之輔助人，相對人之配偶
    及其餘子女均表示同意等情，有親屬系統表、戶籍謄本、同
    意書等件在卷可參（本院卷第11頁、第15至17頁、第44至55
    頁），本院參酌聲請人為相對人之次女，為相對人至親，有
    相當之信賴關係，適於執行輔助人之職務，以及聲請人之意
    願，認由聲請人任相對人之輔助人，最能符合受輔助宣告之
    人之最佳利益，爰依上開規定，選定聲請人為相對人之輔助
    人。
五、依家事事件法第164條第2項、第177條第2項，裁定如主文。
中　　華　　民　　國　　111 　年　　11　　月　　1 　　日
                   家事法庭     法  官　葉南君   
以上正本係照原本作成。
如對本裁定抗告須於裁定送達後10日內向本院提出抗告狀。
中　　華　　民　　國　　111 　年　　11　　月　　1 　　日
                                書記官  陳喬琳